臺灣高等法院刑事判決　　　　　　　　94年度上訴字第1354號
　上訴人
　即被告　甲○○
上列上訴人因違反毒品危害防制條例案件，不服臺灣基隆地方法
院94年度訴字第149號，中華民國94年3月31日第一審判決（起訴
案號：94年度毒偵字第386號），提起上訴，本院判決如下：
    主  文
上訴駁回。
    事  實
一、甲○○前因煙毒案件，經臺灣臺北地方法院判處有期徒刑3
    年6月確定，於民國85年3月13日縮短刑期假釋出監，87年5
    月11日假釋期滿以已執行論（不構成累犯）。其前因施用毒
    品案件，經觀察、勒戒後，認有繼續施用毒品之傾向，經臺
    灣臺北地方法院裁定令入戒治處所施以強制戒治，於92年12
    月3日停止戒治，93年5月22日保護管束期滿執行完畢，由臺
    灣臺北地方法院檢察署檢察官於93年9月6日，以93年度戒毒
    偵字第115號為不起訴處分確定。
二、甲○○不思戒除毒癮，復基於施用第一級毒品海洛因之概括
    犯意，自93年9月中旬某日起，至94年1月21日晚間某時止，
    在其位於基隆市○○○路133巷26號7樓之住處樓梯間，以針
    筒注射手臂血管之方式，連續施用第一級毒品海洛因，平均
    每星期施用1次。嗣為警於94年1月23日晚間8時40分許，在
    基隆市○○路168巷3弄巷口處查獲，並扣得其所有之第一級
    毒品海洛因殘渣（量微無法析離）分裝袋1只、注射針筒2支
    及塑膠吸管藥鏟1支。經警採集其尿液送驗，結果呈海洛因
    之嗎啡陽性反應，而悉上情。
三、案經基隆市警察局第四分局報告臺灣基隆地方法院檢察署檢
    察官偵查起訴。
    理  由
一、前揭事實業據被告於原審法院審理時坦承不諱，並有扣案之
    第一級毒品海洛因殘渣（量微無法析離）分裝袋1只、注射
    針筒2支及塑膠吸管藥鏟1支可憑。而被告於94年1月23日為
    警查獲後所採集之尿液檢體，經送請臺灣尖端先進生技醫藥
    股份有限公司及法務部調查局檢驗，結果呈海洛因之嗎啡陽
    性反應（由於海洛因在人體內會代謝成嗎啡，因此涉嫌海洛
    因之吸食者，係檢驗其尿液中之嗎啡反應），有該公司94年
    2月3日濫用藥物檢驗報告及該局檢驗通知書附卷可稽，足見
    被告自白施用第一級毒品海洛因之情節，與事實相符，應可
    採信。又第一級毒品海洛因成分之檢出與其施用方式、施用
    量、個人代謝情況、採尿時間與檢測儀器之精密度等諸多因
    素有關，其經施用進入體內代謝，約有百分之八十代謝物於
    施用後24小時內經由尿液排出體外（尚有百分之二十代謝物
    於24小時後始排出體外），此亦曾經法務部調查局90年4月
    12日陸(一)字第90133335號函示可查，是被告供陳其最後一
    次施用海洛因之時間係94年1月23日晚間8時50分許為警採尿
    前之2日內即94年1月21日晚間某時，應堪採信。公訴意旨認
    被告並未自白全部犯行，容有誤會。又被告前因施用毒品案
    件，經觀察、勒戒後，認有繼續施用毒品之傾向，經臺灣臺
    北地方法院裁定令入戒治處所施以強制戒治，於92年12月3
    日停止戒治，93年5月22日保護管束期滿執行完畢，由臺灣
    臺北地方法院檢察署檢察官於93年9月6日，以93年度戒毒偵
    字第115號為不起訴處分確定等情，亦有本院被告前案紀錄
    表附卷足佐。綜上所陳，本案事證明確，被告於強制戒治執
    行完畢後，5年以內再犯施用毒品之犯行，堪可認定，應依
    法論科。
二、論罪科刑：
    (一)查海洛因係毒品危害防制條例所列管之第一級毒品，此為
      該條例第2條第2項第1款所明定；又犯毒品危害防制條例
      第10條施用毒品之罪者，檢察官應聲請法院裁定，令被告
      入勒戒處所觀察、勒戒，經觀察、勒戒後，無繼續施用毒
      品之傾向者，應即釋放，並由檢察官為不起訴處分，有繼
      續施用毒品之傾向者，則由檢察官先聲請法院裁定令入戒
      治處所施以強制戒治，俟強制戒治期滿，再行釋放，並由
      檢察官為不起訴處分；而依前開規定觀察勒戒或強制戒治
      執行完畢釋放後，5年內再犯施用毒品之罪者，檢察官應
      依法追訴，毒品危害防制條例第20條第1項、第2項、第23
      條第2項分別定有明文。
    (二)核被告於強制戒治執行完畢後，5年以內再犯施用第一級
      毒品海洛因之行為，係犯毒品危害防制條例第10條第1項
      之施用第一級毒品罪。被告持有第一級毒品海洛因之低度
      行為，應為施用毒品之高度行為所吸收，不另論罪。被告
      前後多次施用第一級毒品海洛因之犯行，時間緊接，所犯
      係構成要件相同之罪名，顯係基於概括犯意而反覆為之，
      為連續犯，應依刑法第56條之規定，論以一罪，並依法加
      重其刑。
三、原審以被告犯罪，事證明確，適用毒品危害防制條例第10條
    第1項、第18條第1項前段，刑法第11條、第56條、第38條第
    1項第2款之規定，審酌被告犯罪之動機、吸食頻率、曾有施
    用毒品之前科仍不知戒除，惟犯罪後坦承犯行、態度良好，
    且所犯之施用毒品犯行乃戕害自己身心健康，並未危及他人
    等一切情狀，量處有期徒刑8月，並以扣案殘渣（量微無法
    與分裝袋析離），屬毒品危害防制條例所明定列管之第一級
    毒品海洛因，業據被告供承在卷，應依毒品危害防制條例第
    18條第1項前段之規定，併同分裝袋1只宣告沒收銷燬之。至
    扣案之注射針筒2支為市售一般藥用之物，藥鏟為塑膠吸管
    改製之物，雖非專供施用毒品之器具，然屬被告所有供施打
    海洛因所用之物，亦據被告供明無誤，依刑法第38條第1項
    第2款之規定宣告沒收。均於判決理由予以敘明，經核認事
    用法及量刑均無不合。被告上訴未具理由，於本院亦未到庭
    陳述答辯，惟原判決既無不合，其上訴即為無理由，應予駁
    回。
四、被告經合法傳喚，無不正當理由不到庭，爰不待其陳述，逕
    行判決。
據上論斷，應依刑事訴訟法第368條、第371條，判決如主文。
本案經檢察官張秋雲到庭執行職務。
中　　華　　民　　國　　94　　年　　7 　　月　　5 　　日
　　　　　　　　　刑事第十五庭審判長法　官  陳榮和
　　　　　　　　　　　　　　　　　  法　官  張正亞
　　　　　　　　　　　　　　　　　  法　官  蔡國在
以上正本證明與原本無異。
如不服本判決，應於收受送達後十日內向本院提出上訴書狀，其
未敘述上訴之理由者並得於提起上訴後十日內向本院補提理由書
（均須按他造當事人之人數附繕本）。
                                    書記官  耿鳳君
中　　華　　民　　國　　94　　年　　7 　　月　　5 　　日
附錄論罪法條：
毒品危害防制條例第10條第1項
施用第一級毒品者，處6月以上5年以下有期徒刑。
